臺灣高等法院臺南分院民事裁定　　96年度抗字第50號
抗告人　乙○○
上抗告人因與相對人甲○間再審之訴事件，對於中華民國96年1
月12日台灣台南地方法院95年度再字第6號裁定提起抗告，本院
裁定如下：
    主  文
抗告駁回。
抗告訴訟費用由抗告人負擔。
    理  由
一、「再審之訴，應於三十日之不變期間內提起。前項期間，自
    判決確定時起算，判決於送達前確定者，自送達時起算；其
　　再審之理由發生或知悉在後者，均自知悉時起算。但自判決
　  確定後已逾五年者，不得提起。」，民事訴訟法第500條第1
    項、第2項定有明文。是提起再審之訴之原告，如主張其再
　　審理由知悉在後者，應就所主張之事實負舉證之責任，徵以
　  同法第497條第1項第4款之規定尤無疑義。又民事訴訟法第4
    96條第1項第13款所謂發見未經斟酌之證物者，係指該項證
    物在前訴訟程序中即已存在，而當事人不知其存在或不能予
　　以使用，現始發現或得使用者而言，並以如經斟酌可受較有
　  利益之裁判者為限。但在判決前如已主張其事由或已提出其
    證物者，則不得更據以提起再審之訴（最高法院30年抗字第
    443號、62年判字第579號判例意旨參照）。
二、本件抗告意旨略以：抗告人提出之3項新證物，該證物之內
    容並非如前審判決卷附僅記載當時土地登記內容之土地謄本
    ，亦未見提出於前案審理中或經斟酌。且抗告人係因於民國
    （下同）95年10月19日向永康地政申調資料時始發現其中前
    2項證物；另第3項證物即原審93年度訴字第204號民事判決
    ，係抗告人透過律師於95年11月9日經由裁判書查詢網站始
    輾轉得知。是由上開書證所載時間即可證明抗告人知悉再審
    理由新證物之發現時間，原裁定未查，即遽以抗告人無法舉
    證知悉再審理由在後為由，駁回本件再審聲請，洵有未洽，
    為此提起本件抗告，請求廢棄原裁定云云。
三、經查：
　(一)本件抗告人指摘本件原確定判決（原審法院94年度訴字第45
    1號）具有法定再審事由云云。惟查，原確定判決係於95年3
    月7日確定，此有判決確定證明書乙紙在卷可參（該案號卷
    第97頁），並經原審法院調閱上開案卷查核無訛，是抗告人
    遲至95年11月13日始向原審法院提起本件再審之訴，應已逾
    30日之法定不變期間。
　(二)抗告人雖主張伊係嗣後始知悉本件有再審理由，並提出台南
　  縣永康市○○段342地號等土地登記簿謄本及原審法院93年
    度訴字第204號判決書為證，認已符合民事訴訟法第500條第
    2項後段之規定云云。惟查，抗告人提出之上開地號之土地
    登記謄本，均已在原審法院94年度訴字第451號民事案件中
    提出並經引用（判決理由欄二），依首揭說明，該筆土地登
    記謄本自不能認係新證物。
　(三)另抗告人雖主張伊係於95年11月9日始經由律師透過網站輾
　  轉查知原審法院93年度訴字第204號分割共有物判決結果，
    而該判決乃事關相對人早知悉系爭341、342地號土地遭越界
    占有情事云云。然查，本件原確定判決之訟爭標的物之一（
    即系爭342地號土地）雖係依上開分割判決而分割，惟二者
    間如何有抗告人主張之「相對人早知悉系爭342地號土地有
    越界建築」之牽連關係（蓋於分割前尚未有系爭342地號之
    存在），抗告人並未舉證說明；況上開分割共有物判決於93
    年5月5日即已宣判，抗告人復未提出其他證據證明伊係於伊
    主張之95年11月9日以後始知悉該分割共有物判決結果，抗
    告人欲藉此主張伊嗣後始知悉上開情事並據之主張為本件再
    審理由，亦屬無據，不足採信。
四、綜上所述，抗告人提起本件再審，已逾三十日之不變期間，
    抗告人所舉證據亦不能證明伊於95年11月9日以後始知悉該
    分割共有物判決之結果。至於抗告人所提出之台南縣永康市
    ○○段342地號土地登記簿謄本，已在原審法院94年度訴字
    第451號民事案件中提出並經引用在案，依首揭說明，上開
    土地登記謄本亦不能認係未經斟酌之證物，其提起本件再審
    之訴，於法不合，原審裁定駁回，經核並無違誤，抗告意旨
    指摘原裁定不當，求為廢棄改判，非有理由，應予駁回。
據上論結，本件抗告無理由，應依民事訴訟法第四百九十五條之
一第一項、第四百四十九條第一項、第九十五條、第七十八條裁
定如主文。
中　　華　　民　　國　　96　　年　　2 　　月　　27　　日
                  民事第三庭　　審判長法　官  陳光秀
　　　　　　　　　　　      　　　　　法　官  莊俊華
　　　　　　　　　　　      　　　　　法　官  曾平杉
上為正本係照原本作成。
不得再抗告。
中　　華　　民　　國　　96　　年　　3 　　月　　1 　　日
                                      書記官  葉秀珍
